【裁判字號】    94,訴,2220
【裁判日期】    950303
【裁判案由】    槍砲彈藥刀械管制
【裁判全文】
臺灣板橋地方法院刑事判決              94年度訴字第2220號
公  訴  人  臺灣板橋地方法院檢察署檢察官
被      告  甲○○
指定辯護人  本院公設辯護人乙○○
上列被告因違反槍砲彈藥管制條例案件，經檢察官提起公訴（94
年度偵字第15613 號），本院判決如下：
    主  文
甲○○未經許可，持有其他可發射子彈具有殺傷力之改造手槍，
累犯，處有期徒刑年拾月，併科罰金新台幣拾萬元，罰金如
易服勞役，以罰金總額與陸個月之日數比例折算。
扣案如附表所示具殺傷力之改造手槍支（含彈匣個）均沒收
。
    事  實
一、甲○○前因偽造文書案件，經臺灣桃園地方法院於民國92年
    5 月16日以92年度桃簡字第646 號判處有期徒刑2 月，並於
    92年8 月28日確定，嗣於93年4 月7 日繳納易科之罰金而執
    行完畢。
二、詎甲○○猶不知悔改，竟基於未經許可持有可發射子彈具殺
    傷力之改造手槍及未經許可持有具殺傷力之土造子彈之犯意
    ，於94年9 月5 日下午2 時30分許，在臺北縣三重市重新橋
    下之跳蚤市場附近某處，以新台幣（下同）15,000元之代價
    ，向姓名年籍均不詳之綽號「阿政」之成年男子，購得如附
    表所示具殺傷力之改造手槍3 支（含彈匣3 個）及具殺傷力
    之土造子彈4 顆與不具殺傷力之改造子彈10顆，並將之置放
    於其臺北縣板橋市○○路○ 段57號3 樓F2室住處，未經中央
    主管機關許可而持有之。嗣於94年9 月12日下午6 時許，警
    方徵得其之同意，至上址執行搜索，扣得前揭槍、彈，因而
    查獲上情。
三、案經臺北縣政府警察局板橋分局報告臺灣板橋地方法院檢察
    署檢察官偵查起訴。
理由
壹、證據能力部分：
    按「被告以外之人於審判外之言詞或書面陳述，除法律有規
    定者外，不得作為證據」，刑事訴訟法第159 條第1 項定有
    明文，此即學理上所稱「傳聞證據排除法則」。依上開法律
    規定，傳聞證據原則上固無證據能力，但如法律別有規定者
    ，即例外認有證據能力。經查：
  一、本件卷附之內政部警政署刑事警察局94年9 月13日刑鑑字
      第0940138715號槍彈鑑定書所示鑑定意見及該局94年12月
      21日刑鑑字第0940186282號函所示鑑定意見，分別係該局
      依檢察機關概括授權及本院囑託執行鑑定職務所出具之書
      面鑑定報告，依刑事訴訟法第159 條第1 項及同法第208
      條第1 項準用同法第206 條第1 項之規定，皆屬傳聞法則
      之例外，均得作為證據。
  二、又被告以外之人於審判外之陳述，雖不符同法第159 條之
      1 至第159 條之4 之規定，但經當事人於審判程式同意作
      為證據，法院審酌該言詞陳述或書面陳述作成時之情況，
      認為適當者，亦得為證據，此則據刑事訴訟法第159 條之
      5 第1 項定有明文。鑒於採用傳聞證據排除法則之重要理
      由之一，係因傳聞證據未經當事人之反詰問予以覈實，若
      當事人願放棄對原供述人之反對詰問時，原則上即可承認
      該傳聞證據之證據能力，而揆諸我國刑事訴訟法第159 條
      之5 之立法理由，除參照前述傳聞證據排除法則之基本法
      理外，亦參考日本刑事訴訟法第326 條之立法例，查日本
      刑事審判實務之運作，有關檢察官及被告均同意作為證據
      之傳聞書面材料或陳述，可直接援引該國刑事訴訟法第32
      6 條作為傳聞例外之法律依據，僅在檢察官與被告不同意
      之情況下，乃須根據其他傳聞例外規定俾以斟酌該等書面
      材料或陳述是否具有證據能力，在當事人間無爭執之案件
      中，傳聞證據基本上均可依據前引規定提出於法院使用。
      職是，我國刑事訴訟法第159 條之5 之適用應可作同上之
      解釋。經查，本件判決後開所示之被告甲○○以外之人於
      審判外之陳述（包括書面陳述），固均屬傳聞證據，惟被
      告、辯護人及公訴檢察官就前揭審判外陳述之證據能力，
      先後於本院準備程序及審判期日中均表示同意上開證據資
      料有證據能力。本院審酌上開證據資料製作時之情況，尚
      查無違法不當及證明力明顯過低之瑕疵，亦認為以之作為
      證據應屬適當，故揆諸前開法律規定與說明，爰逕依刑事
      訴訟法第159 條之5 第1 項規定，認前揭證據資料均例外
      有證據能力。
貳、實體部分：
  一、前揭犯罪事實，業據被告甲○○於警詢、偵查及本院審理
      時均坦承不諱；又前揭槍、彈於前開時、地遭警查扣之事
      實，則有警方所製作之搜索扣押筆錄、扣押物品目錄表各
      1 份及查獲現場暨槍、彈照片合計10幀在卷可稽（參見偵
      查卷第16至19、25至29頁），復有如附表所示之槍、彈扣
      案為憑。嗣該槍、彈經送內政部警政署刑事警察局鑑定結
      果，略認：(一)送鑑槍枝3 支，其中1 支係仿BERETTA 廠92
      FS型半自動手槍製造之玩具手槍車通金屬槍管內阻鐵改造
      而成之改造手槍（槍枝管制編號：0000000000），機械性
      能良好，可供擊發適用子彈使用，認具殺傷力；另1 支係
      仿BERETTA 廠84型半自動手槍製造之玩具手槍換裝土造金
      屬槍管及土造金屬槍機改造而成之改造手槍（槍枝管制編
      號：0000000000），機械性能良好，可供擊發適用子彈使
      用，認具殺傷力；另1 支則係仿WALTHER 廠PPK/S 型半自
      動手槍製造之玩具手槍換裝土造金屬槍管改造而成之改造
      手槍（槍枝管制編號：0000000000），可以複動方式供擊
      發適用子彈使用，認具殺傷力；(二)送鑑子彈4 顆，分別係
      直徑9.41mm、長度17.21mm 金屬彈殼與直徑8.81mm金屬彈
      頭組合而成之土造子彈2 顆及直徑8.89mm、長度16.81mm
      金屬彈殼與直徑7.86mm金屬彈頭組合而成之土造子彈2 顆
      ，經試射結果，均可擊發，認均具殺傷力；(三)其餘送鑑子
      彈10顆，或因不具底火，非為子彈之完整結構，或因經實
      際試射後，無法擊發，或因雖可擊發，但發射動能甚微，
      認皆不具殺傷力等語，此有該局94年9 月13日刑鑑字第09
      40138715號槍彈鑑定書及94年12月21日刑鑑字第09401862
      82號函各1 份在卷為佐（參見偵查卷第58至63頁，本院卷
      第46頁）。準此，顯見前揭改造手槍3 支及土造子彈4 顆
      均具有殺傷力，即分屬槍砲彈藥刀械管制條例第4 條第1
      項第1 款所規定之槍砲及同條項第2 款所規定之彈藥，復
      按同條例第5 條規定，非經中央主管機關許可，均不得持
      有之。綜上所述，足徵被告所為自白核與事實相符，其所
      為之自白當可採為證據，是被告未經許可而持有具殺傷力
      之前揭改造手槍3 支及土造子彈4 顆，事證已臻明確，其
      犯行應堪認定。
  二、核被告所為，係犯槍砲彈藥刀械管制條例第8 條第4 項之
      未經許可持有其他可發射子彈具有殺傷力之改造手槍罪及
      同條例第12條第4 項之未經許可持有子彈罪。被告以一行
      為同時觸犯上開二罪名，為想像競合犯，依刑法第55條規
      定，應從一重之槍砲彈藥刀械管制條例第8 條第4 項之未
      經許可持有其他可發射子彈具有殺傷力之改造手槍罪處斷
      。至公訴意旨原固僅論及被告未經許可持有其他可發射子
      彈具有殺傷力之改造手槍之犯罪事實，漏未論及被告未經
      許可持有子彈之犯罪事實，惟二者間有想像競合犯之裁判
      上一罪關係，已如前述，該漏未論及之部分本應為起訴效
      力所及，本院原即應併予審判；嗣公訴檢察官於本院準備
      程序中亦當庭陳明擴張本件起訴之犯罪事實包括被告未經
      許可持有子彈部分，是該部分犯行亦因此已屬本件起訴之
      範疇。被告前因偽造文書案件，經臺灣桃園地方法院於92
      年5 月16日以92年度桃簡字第646 號判處有期徒刑2 月，
      並於92年8 月28日確定，嗣於93年4 月7 日繳納易科之罰
      金而執行完畢，此有臺灣高等法院被告前案紀錄表1 份在
      卷可按，其受有期徒刑執行完畢，於5 年以內再犯本件最
      重本刑為有期徒刑以上之罪，為累犯，應依刑法第47條規
      定，加重其刑。
  三、公訴意旨另認被告未經許可持有前揭槍、彈，且自其向「
      阿政」購買之日起，其即與蔡弘裕共同持有，兩人間有犯
      意聯絡與行為分擔，為共同正犯。惟查，蔡弘裕於警詢、
      偵查中均未承認前揭槍、彈係其與被告共同持有，則蔡弘
      裕是否與被告共犯本案，已非無疑。再者，被告於警詢、
      偵查及本院審理中均供述前揭槍、彈係其個人向「阿政」
      所購買；且於本院審理時復供稱：我買槍回來後，放在前
      揭住處，蔡弘裕說要向我借槍，我沒有答應，後來我就睡
      著了，蔡弘裕就自己把槍拿走，我並不知道他將槍拿走，
      後來我知道他將槍拿走之後，又跟他要回來等語。是依被
      告所供，其既未同意蔡弘裕將槍拿走，且隨即在知道蔡弘
      裕將槍拿走後，又將槍索討回來，可見被告並無與蔡弘裕
      有所謂共同持有槍、彈之犯意聯絡或行為分擔可言。至蔡
      弘裕擅自將槍拿走而持有該槍，乃蔡弘裕另單獨涉有未經
      許可持有該槍枝罪嫌之問題，此部分應由檢察官另依法追
      訴處理（此部分業經檢察官併由本院另案審理中）。又前
      揭槍、彈在上址查扣，該址固屬蔡弘裕之租住處，惟被告
      當時亦與之同住，則在該址查扣之槍、彈，自有可能僅係
      被告所單獨持有，亦難遽認必屬被告與蔡弘裕共同持有，
      當不能基此即率爾為蔡弘裕不利之認定。此外，復查無其
      他積極證據證明被告與蔡弘裕就本件犯行有何犯意聯絡或
      行為分擔，是既無足夠之證據資以證明，本院認為仍存有
      合理之懷疑，容未到達確信其為真實之程度，自不能逕認
      被告與蔡弘裕就本件係屬共同正犯。公訴意旨認渠等就本
      件犯行係屬共同正犯，容有未洽。
  四、本院審酌被告係有社會經驗之成年人，當知非法持有槍、
      彈係嚴重觸法行為，竟無視法律規定，仍未經許可持有本
      件扣案具殺傷力之改造手槍3 支及土造子彈4 顆，數量非
      微，對社會治安造成之隱藏危害甚鉅，惡行非輕，當應受
      有相當程度之刑事非難；惟另考量被告於於犯後已能坦承
      犯行，且於本院審理時雖曾一度翻異前詞，惟終能供承不
      諱，犯後態度尚非至為不良，又其持有前揭槍、彈之時間
      非長，且尚查無其以之從事不法活動等一切情狀，酌情量
      處如主文所示之刑，並就罰金部分諭知如易服勞役之折算
      標準，以資懲儆。又扣案如附表所示具有殺傷力之改造手
      槍3 支（含彈匣3 個），因屬槍砲彈藥刀械管制條例第4
      條第1 項第1 款所規定之槍砲，依同條例第5 條規定，非
      經中央主管機關許可，不得持有之，業如前述，自均屬該
      條例所規定之違禁物無訛，爰依刑法第38條第1 項第1 款
      規定，均併予宣告沒收；扣案如附表所示具殺傷力之土造
      子彈4 顆，則屬槍砲彈藥刀械管制條例第4 條第1 項第2
      款所規定之彈藥，依同條例第5 條規定，非經中央主管機
      關許可，不得持有之，亦如前述，固亦均屬該條例所規定
      之違禁物，惟該等子彈業因鑑驗試射而不再具有殺傷力，
      顯失其違禁物本質，且復經被告於偵查中表示拋棄（參見
      偵查卷第44頁），當已非屬被告所有，自不得併予宣告沒
      收；至扣案之前揭未具殺傷力之土造子彈10顆，既不具殺
      傷力，自非屬違禁物，且被告之持有亦不該當未經許可持
      有子彈之犯行，而本件固另扣得改造子彈半成品53顆、改
      造槍彈工具1 批、砂輪機、鑽頭等物，惟該等物品亦均非
      屬違禁物，且與本案同屬無涉，自皆無從宣告沒收，公訴
      意旨認均應併予宣告沒收，容係誤解。
據上論斷，應依刑事訴訟法第299 條第1 項前段，槍砲彈藥刀械
管制條例第8 條第4 項、第12條第4 項，刑法第11條前段、第55
條、第47條、第42條第3 項、第38條第1 項第1 款，判決如主文
。
本案經檢察官黃仙宜到庭執行職務。
中    華    民    國    95    年    3     月    3     日
                  刑事第十三庭  審判長法  官  戴嘉清
                                      法  官  林晏鵬
                                      法  官  陳信旗
┌───────────────────────────────────┐
│附表                                                94年度訴字第2220號│
├──┬───────────────────────┬──┬─────┤
│編號│扣案具殺傷力之槍枝或子彈                      │數量│備註      │
├──┼───────────────────────┼──┼─────┤
│1   │仿BERETTA 廠92FS型半自動手槍製造之玩具手槍車通│1支 │合計3 支，│
│    │金屬槍管內阻鐵改造而成之改造手槍（槍枝管制編號│    │含彈匣3 個│
│    │：0000000000）                                │    │          │
├──┼───────────────────────┼──┤          │
│2   │仿BERETTA 廠84型半自動手槍製造之玩具手槍換裝土│1支 │          │
│    │造金屬槍管及土造金屬槍機改造而成之改造手槍（槍│    │          │
│    │枝管制編號：0000000000）                      │    │          │
├──┼───────────────────────┼──┤          │
│3   │仿WALTHER 廠PPK/S 型半自動手槍製造之玩具手槍換│1支 │          │
│    │裝土造金屬槍管改造而成之改造手槍（槍枝管制編號│    │          │
│    │：0000000000）                                │    │          │
├──┼───────────────────────┼──┼─────┤
│4   │直徑9.41mm、長度17.21mm 金屬彈殼及直徑8.81mm金│2顆 │合計4 顆，│
│    │屬彈頭組合而成之土造子彈                      │    │均業經試射│
├──┼───────────────────────┼──┤          │
│5   │直徑8.89mm、長度16.81mm 金屬彈殼及直徑7.86mm金│2顆 │          │
│    │屬彈頭組合而成之土造子彈                      │    │          │
└──┴───────────────────────┴──┴─────┘
以上為正本證明與原本無異。
如不服本判決，應於送達後10日內向本院提出上訴狀。
                                書記官  陳昭綾
中    華    民    國    95    年    3     月    6     日
附錄本判決論罪科刑之法條：
槍砲彈藥刀械管制條例第8 條
    未經許可，製造、販賣或運輸鋼筆槍、瓦斯槍、麻醉槍、獵
    槍、空氣槍或第4 條第1 項第1 款所定其他可發射金屬或子
    彈具有殺傷力之各式槍砲者，處無期徒刑或5 年以上有期徒
    刑，併科新臺幣1 千萬元以下罰金。
    未經許可，轉讓、出租或出借前項所列槍枝者，處5 年以上
    有期徒刑，併科新臺幣1 千萬元以下罰金。
    意圖供自己或他人犯罪之用，而犯前二項之罪者，處無期徒
    刑或7 年以上有期徒刑，併科新臺幣1 千萬元以下罰金。
    未經許可，持有、寄藏或意圖販賣而陳列第1 項所列槍枝者
    ，處3 年以上10年以下有期徒刑，併科新臺幣7 百萬元以下
    罰金。
    第1 項至第3 項之未遂犯罰之。
槍砲彈藥刀械管制條例第12條
    未經許可，製造、販賣或運輸子彈者，處1 年以上7 年以下
    有期徒刑，併科新台幣5 百萬元以下罰金。
    未經許可，轉讓、出租或出借子彈者，處6 月以上5 年以下
    有期徒刑，併科新台幣3 百萬元以下罰金。
    意圖供自己或他人犯罪之用，而犯前2 項之罪者，處3 年以
    上10年以下有期徒刑，併科新台幣7 百萬元以下罰金。
    未經許可，持有、寄藏或意圖販賣而陳列子彈者，處5 年以
    下有期徒刑，併科新台幣3 百萬元以下罰金。
    第1 項至第3 項之未遂犯罰之。


司法院資訊處製作；財團法人民間司法改革基金會備份。
